臺灣士林地方法院民事判決　　　　　　　　93年度建字第23號
原　　　告　振誠營造股份有限公司
法定代理人　丙○○
訴訟代理人　周承武　律師
被　　　告　甲○○
訴訟代理人　陳美智　律師
上列當事人間給付承攬報酬事件，本院於民國94年9 月16日言詞
辯論終結，判決如下：
    主  文
原告之訴及假執行之聲請均駁回。
訴訟費用由原告負擔。
    事實及理由
一、按訴狀送達後，原告不得將原訴變更或追加他訴。但擴張或
    減縮應受判決事項之聲明者，不在此限，民事訴訟法第255
    條第1 項第3 款規定甚明。原告於訴狀送達後，減縮請求之
    金額，應予准許。
二、原告主張：兩造於民國92年4 月18日簽立工程合約書，約定
    由原告承作台北市○○區○○路80巷42弄臨23-1號地下1 層
    地上2 層建物之新建工程（下稱系爭工程），工程總價新台
    幣（下同）9,150,000 元，不包含被告應支付之5%營業稅。
    系爭工程已完工，並經驗收完成。被告雖已支付原告工程款
    8,635,000 元（尚有工程餘款未付清），惟未依約支付按已
    付工程款8,635,000 元5%計算之營業稅431,750 元。為此提
    起本訴等語。並聲明：(一)被告應給付原告431,750 元，及自
    94年8 月23日起至清償日止，按年息5%計算之利息。(二)願供
    擔保，請准宣告假執行。
三、被告則以：被告未施工完成，且工作物有瑕疵，被告因此受
    有損害。又兩造並未約定營業稅由被告負擔，依加值型及非
    加值型營業稅法第2 條第1 項規定，原告為納稅義務人，應
    由原告負擔等語，資為抗辯。並聲明：(一)原告之訴及假執行
    之聲請均駁回。(二)如受不利判決，願供擔保請准宣告免為假
    執行。
四、兩造不爭執之事實：
  (一)兩造於92年4 月18日簽立工程合約書，約定：「一、工程名
    稱及地點：台北市○○區○○路80巷42弄臨23-1號新建工程
    。二、工程總價：新台幣玖佰壹拾伍萬元整（不含稅，建造
    實坪為計價標準）。地下一層71坪，地上第一層50坪，第二
    層56坪，屋禿6 坪，合計：183 坪。三、工程範圍：地下一
    層地上兩層一棟一戶（追加另計）。四、圖說規定：乙方（
    即原告）依據現場現狀及施工說明施工，如現場施工與施工
    說明有不符之處，應由雙方協議解決之。‧‧‧十五、驗收
    及接管：乙方於工程完成時，應即通知甲方（被告）。1.接
    獲乙方前項通知後，甲方應於七日內驗收，經驗收合格時並
    接管之，應於七日內付清承包價款。2.驗收時如有局部不合
    格時，乙方應即修理如式後再行申請甲方複驗。‧‧‧十七
    、付款辦法：依下述工程進度支付工程款：(1)合約簽定後開
    工前，甲方支付乙方總工程款之30% 新台幣貳佰柒拾肆萬伍
    仟元整。(2)工程進度至結構完成，甲方支付乙方總工程款之
    40% 新台幣參佰陸拾陸萬元整。(3)工程進度至完工送件，甲
    方支付乙方總工程款之20% 新台幣壹佰捌拾參萬元整。(4)工
    程進度至完工核准後甲方支付乙方所有工程餘款。二十六、
    乙方需依雙方簽定之施工圖按圖施工：含主體結構及住宅水
    電配管工程，拆屋，整地，報開工，截水溝，外牆抿宜蘭石
    ，室內隔間，室內牆1 ：3 水泥粉光，創世紀或優墅鋁窗，
    士力實木鋼製大門及鍛造防盜門，不包括其他細部室內裝飾
    工程，燈具設備，衛浴設備及拉門，廚房設施及設備，亦不
    包括任何電器及瓦斯設備，室外綠化植栽，圍牆，鐵窗及鐵
    門，在本工程內乙方不得任意追加預算。二十七、乙方需依
    雙方簽定之施工圖按圖施工」。
  (二)被告已支付原告工程款8,635,000 元。
  (三)原告製作之93年4 月5 日之請款單上記載：「合約總價：玖
    佰壹拾伍萬元整（未稅）前期請款共：捌佰貳拾參萬伍仟元
    整，本期請款共：伍拾萬元整，大門追減款：貳拾萬元整，
    工程款餘額：貳拾壹萬伍仟元整，本期請款明細：$823500
    ×5 %=$411750 元，$500000 ＋5%=$5250元，$411750 ＋$5
    25000 =$936750元，本期請款合計：玖拾參萬陸仟柒佰伍拾
    元整。」被告製作之明細單上記載：「ＢＦ：1.樓梯樑位錯
    誤無法轉折。2.牆面滲水。3.天花板滲水。4.供電未設配電
    盤。5.開關插座未設。6.樓梯未施工。7.排氣孔未設。8.地
    板濕透氣。1 Ｆ：1.全棟給水測試漏水。2.窗角滲水。3.吸
    塵器。4.開關插座。5.外牆燈。」，陳建宏於93年6 月23日
    將請款單上工程款餘額「貳拾壹萬仟元整」劃一條線後面寫
    上「參拾萬元正」，並書寫「0000000 ＋215000=0000000-0
    00000=851750 」。另在明細表上「樓梯樑位錯誤無法轉折
    」後加註：「依圖施工（樑做假）」；「牆面滲水　」、「
    天花板滲水」後加註：「保固一年」；「供電未設配電盤」
    後加註：「地下室施工一併完成（已保留尾款）」；「開關
    插座未設」後加註：「依圖施工（地下室於地下室施工完成
    已保留尾款）」；「樓梯未施工」後加註：「已保留尾款（
    壹樓至地下一）」；「排氣孔未設」後加註：「冷氣冷媒管
    已預留」；「地板濕透氣」後加註「地下室未通風故有濕氣
    （保固一年）」；「全棟給水測試漏水」後加註：「保固一
    年」；「窗角滲水」後加註：「保固一年」；「吸塵器」後
    加註：「入庴贈品」；「開關插座」後加註：「依圖施工」
    ；「外牆燈」後加註「（未含燈具」。被告乃交付一紙面額
    400,000元之支票予陳建宏，經原告提示兌領。
五、得心證之理由：
　　兩造於92年4 月18日簽立系爭工程合約書，被告已支付原告
  　工程款8,635,000 元之事實，為兩造所不爭執。是本件爭點
    在於兩造有無約定營業稅應由被告負擔？經查：
　(一)原告承作系爭工程，由被告支付工程款，原告係銷售勞務之
  　營業人，依加值型及非加值型營業稅法第2 條規定，為營業
　　稅之納稅義務人。原告主張兩造曾約定由被告負擔營業稅，
  　自應就此利己之事實，負舉證之責。
  (二)系爭工程合約書第2 條固記載：「二、工程總價：新台幣玖
    佰壹拾伍萬元整（不含稅，建造實坪為計價標準）。地下一
    層71坪，地上第一層50坪，第二層56坪，屋禿6 坪，合計：
    1 83坪。」等語（見本院卷(一)第12頁）。惟該工程總價記載
    「不含稅」，僅能說明上述工程總價未含營業稅，與營業稅
    應由何人負擔無涉。原告徒以工程總價記載「不含稅」，即
    謂兩造係約定由被告負擔營業稅，自不足取。
　(三)系爭工程合約書第17條記載：「付款辦法：依下述工程進度
　　支付工程款：(1)合約簽定後開工前，甲方支付乙方總工程款
　　之30%新台幣貳佰柒拾肆萬伍仟元整。(2)工程進度至結構完
　　成，甲方支付乙方總工程款之40%新台幣參佰陸拾陸萬元整
　　。(3)工程進度至完工送件，甲方支付乙方總工程款之20%新
　　台幣壹佰捌拾參萬元整。(4)工程進度至完工核准後甲方支付
　　乙方所有工程餘款。」等語（見本院卷(一)第13頁），全未提
    及被告另應支付原告按工程款5%計算之營業稅。且系爭工程
    合約之條文皆係被告公司副總經理陳建宏所擬，業據陳建宏
    到庭證述無訛（見本院卷(二)第2 頁），兩造茍有約定由被告
    負擔營業稅，理應會記載於合約書中。可見兩造於締約之初
    應未約定由被告負擔營業稅。
  (四)原告製作之93年4 月5 日之請款單上固記載：「合約總價：
    玖佰壹拾伍萬元整（未稅）前期請款共：捌佰貳拾參萬伍仟
  　元整，本期請款共：伍拾萬元整，大門追減款：貳拾萬元整
    ，工程款餘額：貳拾壹萬伍仟元整，本期請款明細：$82350
  　0 ×5%=$411750元，$500000 ＋5%=$5250元，$411750 ＋$5
    25000=$936750 元，本期請款合計：玖拾參萬陸仟柒佰伍拾
    元整。」等語，證人陳建宏復證稱：「93年4 月5 日送請款
  　單給被告配偶，但一直請不到款，因為被告不同意負擔5%營
    業稅，後來我與被告檢討請款金額，被告同意給我5%營業稅
  　，唯一條件是把工程款餘額由215,000 元提高至300,000元
　　，當時我有同意才寫這計算式。」等語（見本院卷(一)第1515
 　 0 頁）。惟該請款單係由原告片面製作，且被告之妻乙○○
　　證稱：當日並未同意負擔5%營業稅等語（見本院卷(一)第1515
  　5 頁）。被告嗣後有無同意負擔5%營業稅，即非無疑。且衡
    情，被告亦無可能僅為提高區區數萬元之保留款，而承諾負
    擔數十萬元之營業稅。證人陳建宏之證言，尚難證明被告嗣
    後已同意負擔營業稅。
　(五)綜上，原告未能證明兩造曾約定由被告負擔營業稅之事實，
  　其請求被告支付按已付工程款8,635,000 元5%計算之營業稅
    431,750元，及自94年8月23日起至清償日止，按年息5%計算
    之利息，難認有理，應予駁回。原告之訴既經駁回，其假執
    行之聲請亦失所附麗，應併予駁回。
  (六)本件事證已臻明確，兩造其餘之攻擊防禦方法，核與判決之
    基礎無影響，毋庸一一論述，併此敘明。
六、訴訟費用負擔之依據：民事訴訟法第78條。
中　　華　　民　　國　　94　　年　　9 　　月　　30　　日
                  民事第一庭  法  官  楊智勝
以上正本證明與原本無異。
如對本判決上訴須於判決送達後20日內向本院提出上訴狀。
中　　華　　民　　國　　94　　年　　10　　月　　4 　　日
                              書記官  黃王雅寬
